臺灣臺北地方法院民事簡易判決
110年度北簡字第19105號
原      告  陳啓華  

            胡淑媛  

                      共同送達代收人  宋宜璇  住臺北市○○區○○○路0段000號00樓
共同
訴訟代理人  陳舜銘律師
            宋宜璇  
被      告  李有家  


上列當事人間請求確認本票債權不存在事件，本院於民國111年2
月23日言詞辯論終結，判決如下：
    主      文
原告之訴駁回。
訴訟費用新臺幣30,700元由原告負擔。
    事實及理由
一、程序事項：按確認之訴非原告有即受確認判決之法律上利益
    者，不得提起。所謂即受確認判決之法律上利益，係指法律
    關係之存否不明確，原告主觀上認其在法律上之地位有不安
    之狀態存在，且此種不安之狀態，能以確認判決將之除去者
    而言，若縱經法院判決確認，亦不能除去其不安之狀態者，
    即難認有受確認判決之法律上利益。本件原告主張被告持原
    告所共同簽發、如附表所示之本票（下稱系爭本票），向本
    院聲請對本票准許強制執行，並經本院以110年度司票字第1
    6806號民事裁定（下稱系爭本票裁定）准許強制執行在案，
    然原告主張兩造間並無債權債務關係，則兩造就系爭本票債
    權存在與否已發生爭執，致原告私法上之地位有受侵害之危
    險，而原告訴請確認該本票債權不存在，如經法院為其勝訴
    之確認判決，原告私法上地位受侵害之危險即得加以除去，
    自應認原告本件有即受確認判決之法律上利益。
二、原告起訴主張，略以：原告陳啓華於民國109年11月20日，
    與被告簽訂篩石工程投資契約書（下稱系爭契約），約定由
    被告及訴外人程均實業有限公司（下稱程均公司）、王德方
    、謝汎鐸共同出資新臺幣（下同）300萬元，占出資股權之5
    0％，投資原告陳啓華所進行篩石工程（下稱系爭工程），原
    告陳啓華則以工廠設備及技術勞務作為出資額，占股權總數
    50％，兩造間實質上為合夥關係。簽訂系爭契約時，原告胡
    淑媛為鞏固系爭契約兩造間之信任關係，在被告要求下，與
    原告陳啓華共同簽發系爭本票，作為上開300萬元投資款之
    擔保，並將系爭本票交付被告收執。原告胡淑媛並無簽發系
    爭本票之真意。兩造於系爭契約關係中，原告陳啓華之工廠
    因疫情因素致無法順利營運，且被告並未依約履行契約義務
    ，系爭契約第4條雖有約定保證事項等語，然系爭契約性質
    上為合夥契約，因合夥條件未能成就，本應解散及清算合夥
    業務。兩造間並無債權債務關係存在，系爭本票乃作為系爭
    工程投資出資額之擔保，且兩造間就系爭契約尚有紛爭未解
    決，被告竟持系爭本票聲請強制執行，顯無理由。並聲明：
    確認被告持有、由原告共同簽發、如附表所示系爭本票之債
    權不存在。
三、被告抗辯，則以：300萬元之出資者為被告、訴外人王德方
    及謝汎鐸，3人合作投資。300萬元交付予原告陳啓華後，原
    告2人共同簽發系爭本票，約定6個月後需還款300萬元，然
    原告未依約還款。若原告2人未共同簽發系爭本票，被告便
    不會給付該借款300萬元，原告取得300萬元後，有從事砂石
    生意，但皆未還款，故被告已提出刑事告訴等語，資為抗辯
    。並聲明：原告之訴駁回。　
四、本院之判斷：　　
㈠按票據乃文義證券及無因證券，票據上之權利義務悉依票上所
  載文義定之，與其基礎之原因關係各自獨立，票據上權利之行
  使不以其原因關係存在為前提。執票人行使票據上權利，就其
  基礎之原因關係確係有效存在不負舉證責任。倘票據債務人以
  自己與執票人間所存抗辯事由對抗執票人，依票據法第13條規
  定觀之，固非法所不許，惟應先由票據債務人就該抗辯事由負
  主張及舉證之責。必待票據基礎之原因關係確立後，法院始就
  此項原因關係進行實體審理時，當事人就該原因關係之成立及
  消滅等事項有所爭執，方適用各該法律關係之舉證責任分配原
  則。至執票人在該確認票據債權不存在之訴訟類型，固須依民
  事訴訟法第195條及第266條第3項之規定，負真實完全及具體
  化之陳述義務，惟尚不因此而生舉證責任倒置或舉證責任轉換
  之效果。兩造對系爭本票為原告2人簽發後交付被告之事實，
  即系爭本票形式上真正，並不爭執，然原告就系爭本票之原因
  關係爭執，原告2人為系爭本票票據債務人，就其抗辯之原因
  事由不存在，依上說明，自應先負舉證責任。
㈡原告雖主張系爭本票債權之原因債權不存在，然其前後所述情
  節並不一致，先稱：因兩造簽立系爭契約，原告胡淑媛為鞏固
  系爭契約信任關係，始在被告要求下共同簽發系爭本票，作為
  上開300萬元投資款之擔保。嗣改稱：兩造為實質上合夥關係
  ，因合夥條件未成就，應解散及清算合夥業務，並無原因債權
  債務關係存在、原告胡淑媛並無簽發系爭本票真意云云。然依
  卷存系爭契約（見本院卷第13至15頁）第1、4條約定，已明確
  兩造間為由被告及王德方、謝汎鐸出資投資，並以被告為其等
  之代理人與原告陳啓華協商，原告陳啓華則保證投資6個月內
  必將300萬元返還，原告陳啟華並與原告胡淑媛同意共同簽發
  系爭本票作為系爭契約第4條第1款出資300萬元返還之擔保，
  則兩造雖就依約投資後所佔股權有所約定而有合夥契約性質，
  但系爭契約就被告等3人交付之投資300萬元已約明返還之期限
  ，被告等3人屆期請求依約如數返還，並無違反公序良俗或強
  制規定，依當事人契約自由原則，要非不許，原告雖主張被告
  等3人所交付300萬元為投資款，故系爭契約為合夥契約，因合
  夥條件現未能成就，應解散及清算合夥業務，兩造間並無債權
  債務關係存在云云，乃就系爭契約所約定縱若該300萬元返還
  ，兩造及訴外人王德方及謝汎鐸等人投資股權比例仍存在之部
  分有所主張，並非對於系爭契約第4條第1、2款部分即系爭本
  票之原因債權而為主張。查系爭本票乃作為系爭工程被告代表
  交付之300萬元約定屆期返還請求權所為之擔保，被告既已主
  張依約自109年11月20日起現已逾6個月（即至110年5月20日已
  6月），其以系爭契約第1條、第4條第2款之約定，代理訴外人
  王德方及謝汎鐸，基於兩造與訴外人王德方及謝汎鐸等約定之
  300萬元返還請求權，向原告請求系爭本票之票款，即非無所
  據。原告抗辯兩造間就系爭本票300萬元票款並無原因債權債
  務關係存在云云，應屬誤會。
㈢又原告胡淑媛固抗辯其並無簽發系爭本票之真意云云，然依其
  所述：當時系爭本票是律師準備的，大家都希望我簽，被告也
  說是我介紹的，我跟被告是朋友，我跟原告陳啓華也是朋友，
  我也相信原告陳啓華一直做這個砂石行業、看好他，我沒有收
  介紹費用等語（見本院卷第100頁），則其爭執者，僅為其內
  心動機之錯誤，其基於信賴原告陳啓華能履約、看好砂石業及
  在場人之期待，而共同簽署系爭本票為擔保，並無意思表示錯
  誤或非出於自由意願簽署之情事可言，縱然內心期待之動機未
  能實現，導致其應依所共同簽立系爭本票之票據文義負責，亦
  非無簽發系爭本票之真意可言，則原告胡淑媛於此主張，並無
  可採。
五、綜上，原告本件起訴以兩造間無債權債務關係存在、無簽發
    真意等為由，認為系爭本票債權並不存在，依前所述，為無
    可採。從而，原告依民事訴訟法第247條第1項等規定，請求
    確認系爭本票債權不存在，依前所述，為無理由，自應予駁
    回。
六、本件為判決之基礎已臻明確，其餘主張、陳述並所提證據，
    經審酌後，認均與本件之前揭結論無礙，爰不再一一論述，
    附此敘明。
七、訴訟費用負擔之依據：民事訴訟法第78條。本件訴訟費用額
    ，依後附計算書確定如主文第2項所示金額。
中　　華　　民　　國　　111 　年　　3 　　月　　9 　　日
　　　　　　　　　臺北簡易庭  法　官　徐千惠
以上正本係照原本作成。
如不服本判決，應於判決送達後20日內向本庭（臺北市○○區○○○
路0段000巷0號）提出上訴狀，並按他造當事人之人數附繕本。
如委任律師提起上訴者，應一併繳納上訴審裁判費。
中　　華　　民　　國　　111 　年　　3 　　月　　9 　　日
                              書記官  蘇冠璇
訴訟費用計算書
項　　　　目             金 　額（新臺幣）　　   備註
第一審裁判費　　　              30,700元
合　　　　計　　　              30,700元

附表： 系爭本票  發票人：陳啓華、胡淑媛（簽名及蓋印） 地址：花蓮市中美三街（下略、地址詳卷）       新北市新店區中興路1段（下略、地址詳卷） 發票日：109年11月20日　　　　　　 票面金額：新臺幣300萬元 到期日：110年5月20日 票號：TH  0000000 其他：免除作成拒絕證書。系爭本票上並有「茲收訖本票乙紙       。李有家  一○九、十一、二一」之記載